# 请版主和高手帮忙下企业合并的问题

提问人：从无到有 时间：2013-10-12 10:44:16
A为母公司，B、C为A子公司，A持有C67%股权，B持有C33%股权，现在A、B将持有的C公司股权全部转给A的子公司E，且是高于C的净资产转让，请问这个转让是同一控制下企业合并吗？若是同一控制下企业合并E公司是否按照“合并方在合并日按取得被合并方所有者权益账面价值的份额，借记“长期股权投资”科目，按应享有被投资单位已宣告但尚未发放的现金股利或利润，借记“应收股利”科目，按支付的合并对价的账面价值，贷记有关资产或负债科目，按其差额，贷记“资本公积——资本溢价或股本溢价”科目；如为借方差额，应借记“资本公积——资本溢价或股本溢价”科目，资本公积(资本溢价或股本溢价)不足冲减的，借记“盈余公积”、“利润分配——未分配利润”科目”这个规定进行账务处理，我咨询审计我们的事务所，他们说这不是同一控制下企业合并，让E公司直接按照转让的价款确认长期股权投资，所以就不存在差额了。但我怎么感觉这是同一控制下企业合并？请版主和各位高手指点下

回答人：chenyiwei
基本赞同上述两位意见。另外首先要关注：被转让的C公司是否属于企业合并准则所定义的“业务”？

提问人：从无到有 时间：2013-10-18 08:33:58
假设B、C、E都是A的全资子公司，截止转让时点，C公司账面净值是 90 ，但是实际中B、C公司把C转让给E的评估协定值是 110 ，那这个E在确定投资成本的时候按照 90 还是按照 110 确定，根据现在中级会计职称教材长期股权投资里的规定：若是同一控制下企业合并E公司是否按照“合并方在合并日按取得被合并方所有者权益账面价值的份额，借记“长期股权投资”科目，按支付的合并对价的账面价值，贷记有关资产或负债科目，按其差额，记“资本公积——资本溢价或股本溢价”科目；资本公积(资本溢价或股本溢价)不足冲减的，借记“盈余公积”、“利润分配——未分配利润”科目”这个规定进行账务处理， E公司账务处理：借：长期股权投资 90资本公积 20(若E资本公积不足，则冲减盈余公积、利润分配-未分配利润） 贷：银行存款 110 不知
道是不是上述做法，但是按照会计事务所的说法 E公司直接 借：长期股权投资 110 贷：银行存款 110 我觉的这个和目前教材规定很不符合。 若上述均有问题，请问具体改怎么做？

回答人：chenyiwei
对E这一会计主体而言，如果C构成业务的，应该就是你所说的处理方法。 建议你与你公司的事务所再沟通以了解其作出这一答复的主要考虑，关注有无特殊考虑事项。

提问人：pentaxxx 时间：2013-10-18 09:50:57
同一控制下控股合并，应根据享有被合并方净资产账面价值的份额确定长期股权投资的成本。 但这里的“账面价值”应是对最终控制方而言的合并层面的价值。所以，如果C是A公司设立的，则以其净资产账面价值为基础确定投资成本；如果C是A公司购买的，则应当以购买日可辨认净资产公允价值持续计算的净资产值为基础确定投资成本。 另根据准则讲解：“在同一控制下的企业合并中，被合并方同时进行改制并对资产负债进行评估调账的，应以评估调账后的账面价值并入合并方。” 需要判断合并C公司是否符合“改制并调账”。
如果C是A公司设立的，若符合以上条件，则以 110 作为成本；若不符合，则以 90 作为成本。 如果C是A公司购买的，则不管是否调账，均按上述持续计算的净资产值为基础确定成本。
个人观点，请诸位版主指正

回答人：chenyiwei
本案例中 110 是交易日的净资产公允价值。除非C同时进行改制，否则不会以 110 作为E对C的长期股权投资的初始确认金额。这一点与C是否为新设无关。其他赞同你的意见。

提问人：从无到有 时间：2013-11-13 10:53:34
我不明白这个改制是什么意思？

回答人：chenyiwei
由非公司制企业经过审计、评估等程序后，依据《企业国有资产法》、《公司法》、《企业公司制改建有关国有资本管理与财务处理的暂行规定》等规定改建为公司制企业。